【裁判字號】    98,司家聲,496
【裁判日期】    981225
【裁判案由】    解任遺產管理人職務
【裁判全文】
臺灣高雄地方法院民事裁定           98年度司家聲字第496號
聲  請  人  楊雪貞律師
上當事人聲請解任被繼承人甲○○之遺產管理人職務事件，本院
裁定如下：
    主  文
聲請人楊雪貞律師為被繼承人甲○○遺產管理人之職務應予解任
。
選任蘇志成律師為被繼承人甲○○（男，民國○○○年○月○○
○日生，身分證統一編號：Ｚ000000000號，民國九十
七年六月三十日死亡）之遺產管理人。
程序費用新臺幣壹仟元由被繼承人甲○○之遺產負擔。
    理  由
一、按繼承開始時，繼承人之有無不明者，由親屬會議於1個月
    內選定遺產管理人，並將繼承開始及選定遺產管理人之事由
    ，向法院報明；親屬會議依前條規定為報明後，法院應依公
    示催告程序，定6 個月以上之期限，公告繼承人，命其於期
    限內承認繼承。無親屬會議或親屬會議未於前條所定期限內
    選定遺產管理人者，利害關係人或檢察官，得聲請法院選任
    遺產管理人，並由法院依前項規定為公示催告，民法第1177
    條、第1178條分別定有明文。次依非訟事件法第148 條規定
    ，親屬會議選定之遺產管理人有下列情形之一者，法院得依
    利害關係人或檢察官之聲請，徵詢親屬會議會員、利害關係
    人或檢察官之意見後解任之，命親屬會議於1 個月內另為選
    定：(一)違背職務上之義務者。(二)違背善良管理人之注意義務
    ，致危害遺產或有危害之虞者。(三)有其他重大事由者。又法
    院選任選任之遺產管理人有第147 條第2 項及第148 條所定
    各款情形之一者，得依職權或依聲請改任之，非訟事件法第
    第153 條第2 項亦定有明文。
二、本件聲請意旨略以：聲請人前經本院98年度財管字第57號民
    事裁定選任為被繼承人甲○○之遺產管理人，惟聲請人經向
    高雄市國稅局調取被繼承人之財產資料，發現其無遺留任何
    遺產，而行政院國軍退除役官兵輔導委員會台北榮民技術勞
    務中心對其訴請侵權行為損害賠償（本院97年度審訴字第
    1952號、本院98年度訴字第1729號），及品城營造股份有限
    公司對其訴請損害賠償（本院97年度建字第68號、臺灣高等
    法院高雄分院98年度建上字第18號）等案件，聲請人已多次
    應訊出庭，因聲請人與被繼承人甲○○素不相識，並不瞭解
    被繼承人對行政院國軍退除役官兵輔導委員會台北榮民技術
    勞務中心及品城營造股份有限公司詐騙工程款之情形，答辯
    甚為困難，且被繼承人甲○○無任何遺產可資給付遺產管理
    人代墊清算程序之費用及遺產管理人之費用，聲請人實不願
    再擔任被繼承人甲○○之遺產管理人，為此，狀請本院准予
    解任聲請人任本件遺產管理人之職務等語。
三、經查，聲請人楊雪貞律師經本院以98年度財管字第57號民事
    裁定選任為被繼承人甲○○之遺產管理人之情，業經本院依
    職權調閱上開卷宗核閱無訛，堪認屬實。次因行政院國軍退
    除役官兵輔導委員會台北榮民技術勞務中心對被繼承人訴請
    侵權行為損害賠償，及品城營造股份有限公司對其訴請損害
    賠償等訴訟案件，是聲請人為被繼承人甲○○之遺產管理人
    ，尚須管理其後續財產事宜，不容置疑。然聲請人主張對於
    被繼承人與行政院國軍退除役官兵輔導委員會台北榮民技術
    勞務中心，及與品城營造股份有限公司間詐騙工程款之損害
    賠償訴訟，因與被繼承人素不相識，不甚瞭解案情，致答辯
    甚為困難，又被繼承人無任何遺產，故實不願再擔任本件遺
    產管理人等情，認聲請人確實有重大事由無法擔任被繼承人
    甲○○之遺產管理人，並避免因遺產管理人無法勝任職務，
    致影響利害關係人之權益，自應解任聲請人為本件遺產管理
    人之職務。從而，聲請人之聲請，依法即無不合，應予准許
    。
四、復查，被繼承人甲○○之現存繼承人均已依法聲明拋棄繼承
    ，在法律上已無義務就被繼承人之遺產再為管理；參以擔任
    遺產管理人，主要係彙整被繼承人之財產，踐行被繼承人債
    權、債務之確認，並作適法合理之分配，且於有繼承人承認
    繼承時或遺產分配後，尚有剩餘時，將遺產移交繼承人或國
    庫，此須熟悉相關法律程序進行遺產處分，經本院自高雄律
    師公會願意擔任法院遺產管理人名單中徵詢後，蘇志成律師
    願意以其專業知識管理及處理被繼承人後續之遺產問題，有
    電話紀錄1 紙附卷可稽，爰選任蘇志成律師為本件遺產管理
    人。
五、依非訟事件法第157 條、第24條第1 項，裁定如主文。
六、如對本裁定抗告，須於裁定送達後10日之不變期間內，向本
    院提出抗告狀，並繳納抗告費新臺幣1,000 元。
中    華    民    國    98    年    12    月    25    日
                  家事法庭  司法事務官  任士慧


司法院資訊處製作；財團法人民間司法改革基金會備份。
